【裁判字號】    95,交易,79
【裁判日期】    950731
【裁判案由】    過失致死等
【裁判全文】
臺灣雲林地方法院刑事判決              95年度交易字第79號
公  訴  人  臺灣雲林地方法院檢察署檢察官
被      告  丁○○
                    國民
選任辯護人  簡承佑律師
            張育誠律師
上列被告因過失致死等案件，經檢察官提起公訴（95年度偵字第
2045號），於本院準備程序進行中，被告就被訴事實為有罪之陳
述，經合議庭裁定由受命法官獨任進行簡式審判程序，判決如下
：
    主  文
丁○○服用酒類，不能安全駕駛動力交通工具而駕駛，處有期徒
刑月，如易科罰金，以銀元佰元即新臺幣玖佰元折算壹日；
又因過失致人於死，處有期徒刑陸月，如易科罰金，以銀元佰
元即新臺幣玖佰元折算壹日。應執行有期徒刑捌月，如易科罰金
以銀元佰元即新臺幣玖佰元折算壹日，緩刑年，緩刑期間付
保護管束。
    事實及理由
一、犯罪事實：
    丁○○於民國（下同）95年04月07日下午05時至晚間07時許
    ，在雲林縣古坑鄉「劍湖山世界」附近某土雞城，與友人共
    同飲用啤酒若干後，已達於不能安全駕駛動力車輛之程度，
    竟仍於同日晚間10時許，駕駛車牌號碼N5-7389 號自用小客
    車自工作地點「劍湖山世界」出發，沿雲林縣古坑鄉○○村
    ○○路由東往西方向行駛，欲返回其位於雲林縣古坑鄉○○
    村○○路82號之4 住處，嗣於同日晚間10時15分許，行經文
    淵路與國道3 號古坑收費站便道交岔路口時，原應注意車輛
    行經無號誌之交岔路口時，應減速慢行，作隨時停車之準備
    ，並應注意車前狀況，隨時採取必要之安全措施，而依當時
    情況，天候晴、路面乾燥無缺陷、無障礙物、視距良好，別
    無不能注意之情事，竟疏未注意減速慢行，及注意車前狀況
    ，採取必要之安全措施，適柳靜琳駕駛車號C5-1 677號自用
    小貨車搭載其子張鈞傑，自國道3 號古坑收費站旁便道由北
    往南方向行駛，車剛左轉進入文淵路行駛於同車道丁○○駕
    駛自小客車之前，丁○○因上開疏未注意之情事，其自小客
    車車頭撞擊柳靜琳駕駛車輛，兩車滑行數十公尺後始停止，
    柳靜琳駕駛車輛起火燃燒產生濃煙，柳靜琳、張鈞傑因所駕
    駛車輛翻覆，受困車內無法逃離，吸入一氧化碳等有毒氣體
    當場死亡，丁○○則受有手部骨折之傷害。嗣經警據報前往
    處理，丁○○於偵查機關發覺犯罪前，主動向到場處理之員
    警自首其為肇事者，並靜候裁判，丁○○於送醫救治後，測
    得血液酒精濃度為171.38mg/dl ，換算呼氣中酒精濃度為每
    公升0.85毫克。
二、證據名稱：
(一)、告訴人乙○○、丙○○於警詢及檢察官面前之陳述筆錄。
(二)、證人鄧期元於警詢之證述筆錄。
(三)、證人劉崑龍於檢察官面前之證述筆錄。
(四)、臺大醫院雲林分院急診檢驗結果報告單、刑法第185 條之3
    案件測試紀錄表各1紙 。
(五)、雲林縣警察局斗南分局道路交通事故現場圖、調查報告表(一)
    (二)各1份。
(六)、勘驗現場筆錄、勘（相）驗筆錄、相驗屍體證明書、臺灣雲
    林地方法院檢察署驗斷書各1 份。
(七)、車輛損害現場照片61張、相驗照片33張。
(八)、雲林縣警察局斗南分局道路交通事故肇事人自首情形紀錄表
    1 紙。
(九)、和解書1紙。
(十)、被告於警詢、檢察官面前之供述筆錄。
(十一)、被告於本院審理時對上開犯行坦白承認。
    本件事證明確，被告犯行堪以認定。
三、論罪科刑之理由：
(一)、核被告丁○○所為，係犯刑法第185 條之3 服用酒類，不能
    安全駕駛動力交通工具而駕駛罪、同法第276 條第1 項之過
    失致人於死罪。
(二)、被告以一過失行為致柳靜琳、張鈞傑2 人死亡，係一行為觸
    犯數罪名，為想像競合犯，依刑法第55條從一重論處過失致
    死罪。
(三)、被告所犯刑法第185 條之3 服用酒類，不能安全駕駛動力交
    通工具而駕駛罪及同法第276 條第1 項過失致人於死罪，上
    開二罪間，犯意各別，罪名互異，應予分論併罰。
(四)、被告行為後，刑法第33條第5 款於94年01月07日修正，並經
    總統於94年02月02日公布，於95年07月01日施行，修正後刑
    法第33條第5 款規定：「罰金：新臺幣1,000 元以上，以百
    元計算之。」修正前刑法第33條第5 款規定：「罰金：1 元
    以上。」經比較新舊法結果，以修正前之舊法較有利於被告
    ，故依刑法第2 條第1 項前段規定，本案關於刑法第276 條
    第1 項之法定刑罰金部分，自應適用行為時之法律即修正前
    刑法第33條第5 款規定決定其罰金部分之法定刑。而關於刑
    法第276 條第1 項法定刑為罰金之提高標準之新舊法適用問
    題，因被告行為後，刑法施行法第1 條之1 於95年06月14日
    修正公布增訂，修正增訂之刑法施行法第1 條之1 規定：「
    中華民國94年01月07日刑法修正施行後，刑法分則編未修正
    之條文定有罰金者，自94年01月07日刑法修正施行後，就其
    所定數額提高為30倍，但72年06月26日到94年01月07日新增
    或修正之條文，就其所定數額提高為3 倍。」本件被告所犯
    刑法第276 條第1 項之罪法定刑有罰金刑（銀元2,000 元以
    下），且為刑法分則編未修正之條文而定有罰金刑者，於刑
    法施行法第1 條之1 修正增訂前，其貨幣單位為銀元。是被
    告所犯刑法第276 條第1 項之罪罰金刑之提高標準於適用罰
    金罰鍰提高標準條例第1 條之規定「依法律應處罰金、罰鍰
    者，就其原定數額得提高為2 倍至10倍」再依現行法規所定
    貨幣單位折算新臺幣條例第2 條規定：「現行法規所定金額
    之貨幣單位為圓、銀元或元者，以新臺幣元之3 倍折算之。
    」換算為新臺幣時，刑法第276 條第1 項之罪法定刑罰金刑
    部分，應為罰金新臺幣12,000至60,000元以下（2000元乘2
    至10乘3） 。如適用刑法施行法第1 條之1 規定提高30倍，
    則為罰金新臺幣60,000元以下（2,000 元乘30）。是其關於
    法定刑為罰金部分之提高標準，以舊法較有利於被告，故依
    刑法第2 條第1 項前段規定，本案關於刑法第276 條第1項
    之罪法定刑罰金提高標準部分，自應適用行為時之法律即罰
    金罰鍰提高標準條例第1 條前段及現行法規所定貨幣折算新
    臺幣條例第2 條。
(五)、被告於酒後呼氣酒精濃度達每公升0.85毫克，就被告所犯上
    開過失致人於死罪部分，應依道路交通管理處罰條例第86條
    第1 項之規定，加重其刑。
(六)、被告於肇事後，偵查機關尚不知何人為犯人前，向到場處理
    之員警自首其為肇事者，並靜候裁判等情，有雲林縣警察局
    斗南分局道路交通事故肇事人自首情形紀錄表1 紙在卷可稽
    ，符合自首要件。被告行為後刑法第62條本文已修正為：對
    於未發覺之罪自首而受裁判者，『得』減輕其刑。其法律效
    果為得減輕其刑。較之修正前同條規定為減輕其刑，按即必
    減輕其刑，以修正前刑法第62條之規定對被告較為有利，故
    仍應適用修正前刑法第62條有關自首之規定，減輕其刑，並
    先加後減之。
(七)、爰審酌被告酒醉駕車之犯行，既漠視自身安危，亦枉顧公眾
    用路人之安全，又疏未注意車前狀況，肇致本件車禍，使柳
    靜琳、張鈞傑死亡，過失程度及發生之損害均不輕，惟被告
    並無前科，素行良好，有臺灣高等法院被告前案紀錄表在卷
    可稽，被告犯後已坦承犯行，具有悔意，犯後態度良好，且
    已與柳靜琳、張鈞傑家屬和解成立，適度賠償被害人家屬，
    有和解書1 份在卷可參，暨被告學歷為高職畢業，目前任劍
    湖山世界股份有限公司遊樂部電子經理職務，每月收入約新
    臺幣4 萬6,000 元，家中尚有母親、配偶、子女等一切情狀
    ，分別量處如主文所示之刑。
(八)、被告丁○○行為後，刑法關於數罪併罰定應執行刑部分已併
    同修正公布施行，修正前刑法第51條第5 款規定：「宣告多
    數有期徒刑者，於各刑中之最長期以上，各刑合併之刑期以
    下，定其刑期。但不得逾20年。」修正後之刑法第51條第5
    款之規定：「宣告多數有期徒刑者，於各刑中之最長期以上
    ，各刑合併之刑期以下，定其刑期。但不得逾30年。」被告
    丁○○上開宣告刑有期徒刑部分分別為3 月、6 月，經適用
    上開新舊法比較結果，修正後刑法第51條第5 款規定對被告
    而言並無較有利之情形，仍應依刑法第2 條第1 項前段規定
    適用行為時法律即修正前刑法第51條第5 款規定定其應執行
    之刑，爰宣告應執行有期徒刑8 月。
(九)、又刑法第41條第1 項前段規定同有修正，被告行為時之刑法
    第41條第1 項前段規定：「犯最重本刑為5 年以下有期徒刑
    以下之刑之罪，而受6 個月以下有期徒刑或拘役之宣告，因
    身體、教育、職業、家庭之關係或其他正當事由，執行顯有
    困難者，得以1 元以上3 元以下折算1 日，易科罰金。」又
    其行為時之易科罰金折算標準，應依修正前罰金罰鍰提高標
    準條例第2 條前段（業已刪除）規定，就其原定數額提高為
    100 倍折算1 日，則本件被告行為時之易科罰金折算標準，
    應以銀元100 元至300 元折算為1 日，經折算為新臺幣後，
    應以新臺幣300 元至900 元折算為1 日；惟修正後刑法第41
    條第1 項前段規定：「犯最重本刑為5 年以下有期徒刑以下
    之刑之罪，而受6 個月以下有期徒刑或拘役之宣告者，得以
    新臺幣1,000 元、2,000 元或3,000 元折算1 日，易科罰金
    。」比較修正公布施行前後之易科罰金折算標準，以修正前
    之規定，較有利於被告，應依刑法第2 條第1 項前段規定，
    適用行為時法律即修正前刑法第41條第1 項前段規定，定其
    易科罰金之折算標準。另被告行為時之刑法第41條第2 項規
    定：「併合處罰之數罪，均有前項情形，其應執行之刑逾6
    月者，亦同。」是本件被告行為時併合處罰之各罪均受6 個
    月以下有期徒刑之宣告，而得易科罰金時，縱定應執行之刑
    逾有期徒刑6 月，仍得易科罰金；惟刑法第41條第2 項規定
    亦有修正，亦即如各罪均合於易科罰金，且定應執行之刑逾
    有期徒刑6 月時，依修正後刑法第41條第2 項規定，即不得
    易科罰金，經比較修正前後刑法第41條第2 項之規定，以被
    告行為時法律即修正前刑法第41條第2 項規定較有利於被告
    ，是依刑法第2 條第1 項前段之規定，應適用被告行為時之
    舊法即修正前刑法第41條第2 項規定，仍得易科罰金。
(十)、被告前未曾受有期徒刑以上刑之宣告，有臺灣高等法院被告
    前案紀錄表在卷可參，其犯罪後已知悔悟，本院認其經此教
    訓後，當益知警惕，信無再犯之虞，因認其所宣告之刑，以
    暫不執行為適當。被告於行為後，刑法第74條亦有修正，有
    關緩刑之規定，犯罪在新法施行前，新法施行後裁判，緩刑
    之宣告，應適用新法第74條之規定，有最高法院95年度第8
    次刑事庭會議紀錄可考，則本件依修正後刑法第74條第1項
    第1 款之規定，諭知被告緩刑3 年，以勵自新。另政府一再
    宣導酒後駕車之危險性，被告亦明知喝酒後將使神智與肌肉
    之控制能力變差，影響駕駛車輛之能力，無法安全駕駛，不
    得於道路上駕駛車輛，否則會危及自身及其他用路人之生命
    、身體安全，仍不遵法令開車上路，並因不能安全駕駛而使
    柳靜琳、張鈞傑死亡失去寶貴生命，造成難以彌補之損害，
    顯見被告法治觀念薄弱，為強化被告之守法觀念，爰依修正
    後刑法第93條第1 項規定（依刑法第2 條第2 項規定，非拘
    束人身自由之保安處分，適用裁判時之法律，爰依裁判時之
    修正後刑法第93條第1 項規定，諭知於緩刑期間應付保護管
    束），令其於緩刑期內付保護管束，期藉由觀護人之專業輔
    導，濟其不足。
四、應適用之法律：
(一)、刑事訴訟法第273 條之1 第1 項、第299 條第1 項前段、第
    310條之2、第454條。
(二)、道路交通管理處罰條例第86條第1 項，刑法第2 條第1 項前
    段、刑法第185 條之3 、第276 條第1 項、第55條、修正前
    第62條、修正前第51條第5 款、修正前第41條第1 項前段、
    第2 項、第74條第1項第1 款、第93條第1 項。
(三)、罰金罰鍰提高標準條例第1 條前段、第2 條，現行法規所定
    貨幣單位折算新臺幣條例第2 條。
本案經檢察官甲○○到庭執行職務。
中    華    民    國    95    年    7     月    31    日
                  刑事第一庭    法  官  李秋瑩
以上正本證明與原本無異。
如不服本判決，應於判決送達後10日內向本院提出上訴狀（須附
繕本）。
                                書記官  徐基典
中    華    民    國    95    年    7     月    31    日
附錄本案論罪科刑法條全文：
中華民國刑法第185條之3
服用毒品、麻醉藥品、酒類或其他相類之物，不能安全駕駛動力
交通工具而駕駛者，處1 年以下有期徒刑、拘役或3 萬元以下罰
金。
中華民國刑法第276條
因過失致人於死者，處 2 年以下有期徒刑、拘役或 2 千元以下
罰金。
從事業務之人，因業務上之過失犯前項之罪者，處 5 年以下有期
徒刑或拘役，得併科 3 千元以下罰金。


司法院資訊處製作；財團法人民間司法改革基金會備份。
